【裁判字號】    98,消債更,169
【裁判日期】    990304
【裁判案由】    聲請更生程序
【裁判全文】
臺灣彰化地方法院民事裁定           98年度消債更字第169號
聲  請  人
即 債務 人  甲○○原名陳弘.
上列當事人因消費者債務清理事件聲請更生，本院裁定如下：
    主  文
更生之聲請駁回。
聲請費用新台幣壹仟元由聲請人負擔。
    理  由
一、按債務人不能清償債務或有不能清償之虞者，得依本條例所
    定更生或清算程序，清理其債務，消費者債務清理條例第3
    條定有明文。而該條所謂『不能清償債務』，係指債務人欠
    缺清償能力，對於已屆清償期，且已受請求債務之全部或主
    要部分，可預見其為一般且繼續的不能清償之財產狀態之謂
    。又所謂『清償能力』，係由財產、信用、勞力三者所構成
    ，如有良好信用、優良之技術或持續不斷之勞力，即屬有清
    償債務之可能。是法院審酌債務人是否有不能清償債務或有
    不能清償債務之虞，即應綜合債務人之現有財產、信用狀況
    及工作能力，於客觀上判斷其是否已陷於長期間完全欠缺清
    償能力或有長期間不能清償其債務之可能。再者，聲請更生
    或清算不合程式或不備其他要件者，法院應以裁定駁回之，
    但其情形可以補正者，法院應定期間先命補正，復為同條例
    第8條所明定。
二、本件聲請人即債務人（下稱聲請人）向本院聲請更生，雖主
    張：其與債權銀行即中國信託商業銀行股份有限公司（下稱
    中國信託銀行）間存在債務金額為新台幣（下同）365,400
    元，前曾於民國97年8月間向中國信託銀行提出協商聲請，
    惟未成立，且聲請人自93年間即已失業，目前靠打零時工為
    生，近三年幾近已無工作，名下並無任何財產，現僅靠低收
    入戶資格每月補助7,000元為生，並有受扶養權利人一名即
    其母陳胡梅，故認有不能清償情事，且其無擔保或無優先權
    之債務總額未逾1,200萬元，復未經法院裁定開始清算程序
    或宣告破產，爰依消費者債務清理條例相關規定，聲請更生
    等語，並提出財產及收入狀況說明書、債權人清冊、債務人
    清冊、前置協商不成立通知書（97年11月12日）、聲請人身
    分證正反面影本、戶籍謄本、彰化縣溪湖鎮低收入戶證明書
    （有效期限最長至98年12月31日）、財政部臺灣省中區國稅
    局95、96年度綜合所得稅各類所得資料清單、全國財產稅總
    歸戶財產查詢清單、元大證券帳戶影本（戶名為：甲○○）
    及該帳戶自96年10月2日至97年12月15日止之明細資料、元
    大證券（股）公司員林分公司客戶交易明細表、復華銀行員
    林分行活期儲蓄存款存摺影本（戶名：甲○○）及該帳戶自
    96年7月11日至97年10月1日止之明細資料、溪湖郵局郵政存
    簿儲金簿（戶名：甲○○）及該帳戶自96年6月13日至97年6
    月21日止之明細資料等件為證。
三、惟查：聲請人前具狀自陳其自93年間即已失業，失業前曾在
    宜進、彰興工業等公司任職，每月收入約有二萬元，失業後
    僅靠打臨時工為生，近三年幾已無工作，且名下並無任何財
    產，現僅靠低收入戶資格每月補助7,000元維生等語，然欲
    評估聲請人是否符合「不能清償債務」之要件，應斟酌聲請
    人之債務總額、債務人之年齡、工作能力，並衡諸債務人未
    來可正常獲得之勞務報酬、財產等綜合加以考量。而聲請人
    係畢業於喬治高級工商職業學校，有該校畢業證書乙紙在卷
    可稽，之前亦曾任職多家股票上市公司，每月收入約有二萬
    元，已見前述，顯見其具有一定之工作能力，目前雖暫時失
    業，若其確有工作意願，而不要從事於股票投資及樂透彩之
    簽注（聲請人自陳於96年7月11日至98年3月25日間仍有投資
    股票情事，且曾於98年2月18日簽中539樂透彩2組實領約15,
    970元之彩金），於短期間內覓得新工作，應非難事，況聲
    請人現年僅43歲（55年5月24日生），距勞動基準法第54 條
    第1項第1款所定強制退休年齡65歲止，聲請人尚得持續工作
    22年，而其所欠之債務僅為365,400元，有其所提出金融機
    構債權人清單乙份可憑，揆諸前揭說明，自難謂有不能清償
    債務之虞。又聲請人前與中國信託銀行協商不成立原因係因
    聲請人要求撤銷原已協商通過之還款方案（原還款方案：月
    繳2,100元，共173期，清償總金額為363,300元），並要求
    更優惠之還款方案，有卷附之97年11月12日之通知書可稽，
    本件聲請人既具有工作能力，雖因一時失業，縱認債權銀行
    所提之清償方案其無力負擔，亦應充分展現償還債務之誠意
    ，另謀與債權人雙方合理公平受償之方法，再與債權人重新
    協議調整每月還款金額，而非輕易放棄前置協商機制，依本
    條例聲請更生，此舉，亦與本條例第151條第1項規定之立法
    意旨未合。
四、綜上，聲請人既具清償能力，而無不能清償債務之情事，其
    更生之聲請既不符合消費者債務清理條例第3條所定要件，
    且上開欠缺又屬無從補正，依上說明，自應駁回其更生之聲
    請，爰裁定如主文。
中    華    民    國    99    年    3     月    4     日
              民事第一庭        法  官  康弼周
以上正本係照原本作成。
如不服本裁定，應於裁定送達後10日內，以書狀向本院提出抗告
，並繳納抗告費新臺幣1千元。
中    華    民    國   099    年    3     月    4     日
                                書記官  吳金良

司法院資訊處製作；財團法人民間司法改革基金會備份。
